最高法院刑事判決　　　　　　九十六年度台上字第六五九九號
上　訴　人　甲○○
選任辯護人　蘇建榮律師
上列上訴人因公共危險等罪案件，不服台灣高等法院台南分院中
華民國九十五年八月三日第二審判決（九十五年度交上訴字第三
一一號，起訴案號：台灣台南地方法院檢察署九十三年度偵字第
一０一八三號），提起上訴，本院判決如下：
    主  文
上訴駁回。
    理  由
一、關於駕車肇事逃逸部分
按刑事訴訟法第三百七十七條規定，上訴於第三審法院，非以判
決違背法令為理由，不得為之。是提起第三審上訴，應以原判決
違背法令為理由，係屬法定要件。如果上訴理由狀並未依據卷內
訴訟資料，具體指摘原判決不適用何種法則或如何適用不當，或
所指摘原判決違法情事，顯與法律規定得為第三審上訴理由之違
法情形，不相適合時，均應認其上訴為違背法律上之程式，予以
駁回。本件上訴人甲○○上訴意旨略稱：(一)告訴人蔣正彥之倒地
位置即機車刮地痕起點在林森路三段北向南道路上之機慢車待轉
區內，而非原判決認定之已進入路口即人行道轉角連線之正方形
區域內；上訴人汽車係於路口中心處西側約十二公尺處遭告訴人
機車碎裂物撞擊；以上可見，上訴人之汽車乃先進入且業將離開
路口，原審認定之事實，與卷附道路交通事故現場圖不相適合，
有證據上理由矛盾。(二)原判決所認犯罪事實中「……再加速逃離
現場，嗣因現場機車騎士郭哲良、黃柏魁抄下其車號始為警查獲
」乙節，為本案卷證資料所無，原判決有認定事實不依證據之違
法。(三)告訴人機車之刮地痕長達十四點四公尺，理應足夠告訴人
安全煞車，然告訴人因自己操作機車不當而倒地，其受傷與上訴
人之駕駛行為無關，二者間無因果關係，與刑法第一百八十五條
之四所規定「致人死傷」之要件不合等語。
惟查原判決依憑告訴人蔣正彥之指訴，證人張珊菁之證言，台灣
省台南區車輛行車事故鑑定委員會之鑑定意見、台灣省車輛行車
事故覆議鑑定委員會之覆議意見、蔣正彥所提之診斷證明書、道
路交通事故現場圖、道路交通事故調查報告表（一）、（二）各
一份、卷附車損相片等證據，資以認定上訴人有原判決事實欄所
記載關於駕駛動力交通工具肇事，致人受傷而逃逸部分之事實，
因而撤銷第一審諭知無罪之判決，改判依刑法第一百八十五條之
四之規定，論處上訴人駕駛動力交通工具肇事，致人受傷而逃逸
罪刑（處有期徒刑六月），已詳述其所憑之證據及理由，經核與
卷證資料相符，從形式上觀察，並無違背法令之情形。對於上訴
人否認有上開犯行，辯稱略以：我當時看到他在紅綠燈那邊，機
車騰空摔下來，人在紅綠燈與機車待轉區之間，我當時剛起步，
看他摔下來，我確定不會撞到他，我以五到十公里的速度慢慢開
過去，而且我汽車與機車絕對沒有相碰撞。我根本沒有撞到機車
，也沒有撞到告訴人云云，經綜合調查證據之結果，認均不足採
，分別在判決內詳予指駁並說明其證據取捨及判斷之理由，經核
與卷證資料相符，從形式上觀察，並無違背法令之情形。原判決
並敘明刑法第一百八十五條之四肇事致人死傷逃逸罪，立法目的
在促使駕駛人於肇事後能對被害人即時救護，以減少死傷，是該
罪之成立只以行為人有駕駛動力交通工具肇事，致人死傷而逃逸
之事實為已足，至行為人對肇事有否過失，本非所問。又所謂駕
駛動力交通工具肇事，自係指「發生交通事故」、「發生車禍」
而言；所持法律見解，並無違誤。上訴人在發生交通事故後，既
然不留在肇事現場為即時救護或協助相關人員迅速處理事故而離
去之行為，即難解免肇事逃逸罪責。上訴意旨爭執告訴人機車倒
地之位置及認告訴人所受傷害與上訴人之駕駛行為無關，二者間
並無因果關係云云，並非適法之上訴第三審理由。另關於原判決
事實欄所載：「……再加速逃離現場，嗣因現場機車騎士郭哲良
、黃柏魁抄下其車號始為警查獲」等語，顯係誤載證人即現場機
車騎士張珊菁之姓名，惟此類誤寫，尚不影響於全案情節與判決
之本旨，不得遽指為違法。按認事採證、證據之取捨及證據證明
力之判斷，俱屬事實審法院之職權，苟無違背證據法則，自不能
指為違法。上訴意旨所指各節，或於原判決之主旨不生影響之事
項任意指摘，或為原審已審酌屬認事採證、證據取捨及判斷之範
疇，為其職權之適法行使；並無違背證據法則之情形；亦無上訴
意旨所指違背法令之情形；核均非法律規定得為第三審上訴理由
之違法情形。上訴意旨徒憑己意任意指摘，應認其關於駕車肇事
致人受傷而逃逸部分之上訴為違背法律上之程式，予以駁回。
二、關於過失傷害部分
按刑事訴訟法第三百七十六條所列各罪之案件，經第二審判決者
，不得上訴於第三審法院，法有明文。本件上訴人甲○○被訴涉
犯刑法第二百八十四條第一項前段之過失傷害罪部分，經原審撤
銷第一審判決，改判論處上訴人過失傷害罪刑，查該部分屬刑事
訴訟法第三百七十六條第一款之案件。依首開說明，既經第二審
判決，自不得上訴於第三審法院，上訴人竟對此部分一併提起上
訴，顯為法所不許，此部分上訴為不合法，應予駁回。
據上論結，應依刑事訴訟法第三百九十五條前段，判決如主文。
中　　華　　民　　國　九十六　年 　十一 　月　二十九　日
                      最高法院刑事第四庭
                          審判長法官  莊　登　照
                                法官  黃　一　鑫
                                法官  林　秀　夫
                                法官  徐　昌　錦
                                法官  許　錦　印
      本件正本證明與原本無異
                                      書  記  官
中　　華　　民　　國　九十六　年　 十二 　月　　四　　日
                                                      Ｅ
